臺灣雲林地方法院民事判決　　　　　　　 94年度訴字第366號
原　　　告　台南區中小企業銀行股份有限公司
法定代理人　戊○○
訴訟代理人　甲○○
　　　　　　丙○○
　　　　　　丁○○
被　　　告　乙○○
上列當事人間請求返還借款事件，本院於民國94年09月13日言詞
辯論終結，判決如下：
    主  文
被告應給付原告新台幣佰萬元及自民國88年09月09日起，至91
年01月08日止，按年息百分之7.53；自91年01月09日起，至清償
日止，按年息百分之五計算之利息，及自93年10月10日起，至清
償日止，逾期在六個月以內者，按上開利率百分之十　超過六個
月者，按上開利率百分之二十計算之違約金。
訴訟費用新台幣萬零柒佰元由被告負擔。
    事  實
甲、原告方面：
一、聲明：如主文所示。
二、陳述：被告乙○○於民國87年11月09日邀同其夫王明長、第
    三人邱忠正為連帶保證人，向原告借用新台幣（下同）佰
    萬元，其借款期限為三年，本金到期一次清償，利息則應按
    月給付。嗣因被告提供擔保之房屋，在九二一大地震中毀損
    ，原告同意本件借款之利息按原告牌告基本放款利率減碼年
    息百分之一（減碼後為年息百分之7.53）計算，其本金部分
    亦同意延展借款期限至95年11月09日一次清償，而且在93年
    09月09日以前的利息可以掛帳 (暫時不必支付），迨93年10
    月09日起才以每一個月為一期，將掛帳部分分25期，按月連
    同每月應繳之利息一併攤還，惟若遲延給付時，即喪失期限
    利益，應將掛帳部分及未償本息一次全部償還，逾期在六個
    月以內者，另按上開利率百分之十，超過六個月者，按上開
    利率百分之二十計付違約金。其後原告又同意本件借款之利
    息自91年01月09日起改為按年息百分之五計算，但被告自93
    年10月09日起以至目前均未提出清償，依約其借款本息已視
    為全部到期，屢向被告催討，均置之不理，目前尚欠本金
    萬元，及如主文所示之利息、違約金，為此提起本訴。
三、對於被告抗辯的陳述：
    被告所述承受之部分，應只有公營行庫才有承受，民營的銀
    行因為資金是私有的，要承受較有困難。本公司放貸的受災
    戶共有四戶都沒有承受。
乙、被告方面：
一、聲明：求為判決駁回原告之訴。
二、陳述：
  １被告為九二一震災受災戶，原告所請求之利息並未按約定計
　  算，也沒有依據政府公告之賑災優惠條款降息。原先我們都
    有透過金融局的協助和原告協調，原告並沒有同意概括承受
    或部分承受，而其他的受災戶大部分都有被全部承受或部分
    承受，或按百分之二點幾的優惠利率計息。
  ２被告於民國93年有三百七十四萬多元的薪資所得，是銷售保
    單的待遇，包括投資型保單及傳統保單的收入。
  ３繳納利息部分，請求能夠如協議書所載之方式按期攤還。
    理    由
一、原告主張之事實，已據其提出與所述相符之借據、授信約定
    書、協議書、中期擔保放款帳、於款利率明細查詢表等件為
    證，且被告對上開借款金額、欠繳本金、利息、違約金之期
    間及額數亦不爭執，自堪信原告之主張為真正。
二、被告雖辯稱渠為九二一震災受災戶，原告所請求之利息並未
    按約定計算，也沒有依據政府公告之賑災優惠條款降息云云
    。惟查依卷附之借據第四條約定，本件借款之利息原是按原
    告牌告基本放款利率減碼年息百分之0.88機動調整計算（借
    款當時為百分之9.25），於九二一震災發生後之89年04月24
    日，兩造簽立協議書，原告同意自88年09月09日起，改為按
    原告牌告基本放款利率減碼年息百分之一計算（當時為百分
    之7.53），嗣後原告又同意本件借款之利息自91年01月09日
    起改為按年息百分之五計算 (至目前為止均按此標準計算)
    ，並非沒有優惠調降，而且可以掛帳五年 (暫時不必支付）
    。至於政府公告之賑災優惠條款（按即「九二一震災金融機
    構協議承受受災戶房屋貸款建物部分作業要點」）並無法律
    上的拘束力，且是透過協議方式為之，對於公營之金融機構
    而言，為配合政府政策，比較有採行的可能（實際上是由全
    體國民承受），而原告是民營的金融機構，為不損及民間股
    東之權利，並無需受該作業要點拘束。何被告於民國93年
    間有三百七十四萬多元的薪資所得，相信很多原告公司的股
    東，都沒有這麼高的收入，要這些股東來承受被告的貸款，
    既不公平，也不合理。至於被告請求繳納利息部分，希望能
    夠如協議書第二條所載之方式按期攤還（即分25期，將掛帳
    部分按月連同每月應繳之利息一併攤還）一節，因為被告在
    93年10 月09 日並未依約提出清償，已負遲延責任，依協議
    書第四條約定，即喪失期限利益，應將掛帳部分及未償本息
    一次全部償還，原告亦未同意免除被告的遲延責任，因此被
    告的抗辯，均屬無可採取。
三、從而原告依借貸契約請求被告返還佰萬元及自民國88年09
    月09日起，至91年01月08日止，按年息百分之7.53；自91年
    01月09日起，至清償日止，按年息百分之五計算之利息，及
    自93年10月10日起，至清償日止，逾期在六個月以內者，按
    上開利率百分之十　超過六個月者，按上開利率百分之二十
    計算之違約金，為有理由，應予准許。
四、結論：本件原告之訴為有理由，依民事訴訟法第78條判決如
    主文。
中　　華　　民　　國　　94　　年　　9 　　月　　27　　日
                  民事第一庭    法  官  邱瑞裕
以上正本係照原本作成
如對本判決上訴，須於判決送達後20日內向本院提出上訴狀
中　　華　　民　　國　　94　　年　　9 　　月　　27　　日
                                書記官　周玄鎮
